臺灣臺中地方法院刑事判決　　　　　　　 96年度易字第265號
公　訴　人　臺灣臺中地方法院檢察署檢察官
被　　　告　乙○○
上列被告因竊盜案件，經檢察官提起公訴（九十五年度偵字第二
五五一九號），本院判決如下：
    主    文
乙○○攜帶兇器竊盜，處有期徒刑陸月，如易科罰金，以銀元
佰元即新臺幣玖佰元折算壹日。
    犯罪事實
一、乙○○係位於臺中市○○○街七號之登科名邸公寓大廈地下
　  一樓之一、之二、之三之所有人，上開建物係其自本院民事
    執行處拍賣得標後取得。乙○○明知上開建物之用電屬商業
    用電，其於拍賣取得時係處於斷水斷電之狀態，尚未申請復
    電，而位於地下一樓樓梯間之電箱屬公共用電，為登科名邸
    公寓大廈全體區分所有權人共有，並非地下一樓之私人用電
    ，竟意圖為自己不法之所有，於民國九十四年五月中旬某日
    ，持其所有在客觀上足以危害人之生命、身體而可供作兇器
    使用之螺絲起子一把（未扣案），在該地下一樓樓梯旁之公
    共用電電箱私接電源延長線，供其使用燈具照明地下室。復
    於九十四年六月一日起，將上開地下一樓建物出租予丙○○
    所任職之日光影音公司使用，租期至九十五年五月三十一日
    止，並告知承租人丙○○可以使用前開公共電箱，而利用不
    知情之丙○○，擅自竊取屬於全體區分所有權人之公共用電
    。嗣經登科名邸公寓大廈管理委員會監察委員甲○於九十四
    年十一月中旬某日，前往地下一樓收取管理費時，始悉上情
    ，並於同年十一月底，將地下一樓樓梯旁之公共電箱之電源
    接線阻斷。
二、案經登科名邸公寓大廈管理委員會主任委員戊○○訴由臺灣
    臺中地方法院檢察署檢察官偵查起訴。
    理　　由
一、訊據被告乙○○矢口否認前開犯行，辯稱：其沒有告訴丙○
    ○可以使用登科名邸公寓大廈地下一樓樓梯旁之電箱，且其
    也不知道該電箱是公共用電電箱，而寧漢二街七號一、二樓
    亦為其所有，地下室的用電，其係從七號一樓接電下來的，
    其未去申請商業用電，是因為其認為沒有使用的必要，且甲
    ○曾經到地下室一樓過，為何沒有告知有盜用公共用電的情
    形，其並無竊電之犯行與故意云云。然查：
(一)、上開犯罪事實，業據告訴代理人甲○於偵查中及本院審理時
    證述明確，並有登科名邸公寓大廈公共用電電費表一份電費
    及收據影本十三份、照片十四張附於偵查卷可稽。而證人丙
    ○○於偵查中證稱：「一開始沒有電，．．因為我要搬貨，
    樓梯下去有一個電箱，他從那裏裝了延長線先接了一個燈。
    」、「（你有無問過被告樓梯旁的電箱是否可用？）因為被
    告一開始就有接一個燈泡，我就繼續用下去，沒有再問他，
    他也沒有跟我解釋。」、「（被告有無跟你說過可以用樓梯
    旁電箱的電？）因為一開始沒有電時，被告有說可以用。」
    、「（六月被告還沒有接電給你時，被告有跟你說先用樓梯
    旁的電？）是，之後他也沒有說不能用。」等語，及於本院
    審理時證稱：「（在沒有被甲○發現接公共用電之前，你是
    否知道那是公共用電？）不清楚」、「我在承租時，認為那
    邊的電我是可以用的，被告當時也有告訴我說那邊的開關箱
    我是可以使用的，所以我就從該開關箱裝中興保全警報器，
    ．
    ．．該處開關箱只有接中興保全的警報及樓梯的電燈使用。
      」、「（被告何時跟你說偵卷二十七頁右上角樓梯旁的電
    箱可以使用？）打契約時，約在五月中旬左右，他在五月底
    左右有帶我去看，打契約完後，他說目前沒有電，先用這邊
    的電，當時他有牽延長線下來，叫我先使用，照片上所示的
    延長線就是由被告提供插在該處。」、「（從一樓接電之後
    ，乙○○有無告知你樓梯旁邊的電箱不能再使用？）沒有。
    」等語，顯然被告確有在上開地下一樓樓梯旁之公共用電電
    箱私接電源延長線使用，並且告知不知情之丙○○可以使用
    之。
(二)、上開地下一樓建物係被告拍賣取得，此經調閱本院九十三年
    度執字第一Ｏ八六六號執行案卷查明屬實。而被告業於偵查
    中供稱：「因為B1原屬商業用電，接電要很多錢，我就從一
    樓接。」等語，足見被告知悉該地下一樓之用電係屬商業用
    電，在其拍賣取得該建物後，其並無申請復電。且證人己○
    ○於本院審理時證稱：該地下一樓之大小分電箱均是公共用
    電，並有告知被告，且被告也知情等語，及證人丙○○亦證
    稱其在承租之始，該地下一樓並沒有電，是被告先接樓梯間
    電箱的電供照明使用等情明確。則為何在沒有復電之狀況下
    ，位於樓梯間之電箱卻有電可用？以此情狀應即可判斷該電
    箱係屬公共用電之電箱甚明，而被告既為該建物之所有權人
    ，對此當知之甚詳。又被告嗣後自其所有之一樓電箱接電至
    地下一樓使用，且依被告於偵查中所提之照片顯示，從一樓
    接至地下一樓之電源開關和公共電箱之位置完全不同，而地
    下一樓亦有獨立之電源開關，則被告應可確知位在地下一樓
    樓梯間之電箱並非其私人所有。
(三)、被告聲請傳喚之證人丁○○雖於本院審理時到庭作證，惟其
    證稱：並不知道寧漢二街七號地下一樓的用電情形，也未進
    入過寧漢二街地下一樓過，亦不知道該地下一樓之用電來源
    等語，則證人丁○○於本院所為之證述，並無法證明上開地
    下一樓之用電使用情形，自難以其證言作何有利於被告之認
    定，併此敘明。
(四)、查被告竊取登科名邸公寓大廈地下一樓之公共用電使用，其
    有為自己不法所有之意圖。而被告在竊取上開大樓公共用電
    時，係持螺絲起子接用電源延長線，業據被告於本院審理時
    供述明確，而螺絲起子一般均為金屬尖銳之物，在客觀上足
    以危害人之生命、身體，係屬兇器。被告之所辯無非卸飾之
    詞，不足採信，事證明確，其犯行洵堪認定。
二、按竊取電能，依刑法第三百二十三條之規定，以竊取動產論
    。故核被告所為，係犯刑法第三百二十一條第一項第三款之
    攜帶兇器竊盜罪。起訴書雖載被告涉犯之法條及罪名為刑法
    第三百二十條第一項之竊盜罪，惟業據公訴檢察官當庭變更
    起訴法條及罪名為刑法第三百二十一條第一項第三款之攜帶
    兇器竊盜罪，自不生依刑事訴訟法第三百條變更起訴法條之
    問題。被告自九十四年六月一日起至同年十一月中旬止，利
    用不知情之丙○○竊取電能，為間接正犯。其上開犯行，係
    基於單一之犯意，利用時空密接之情形下持續侵害同一法益
    ，為接續犯，係屬法律概念之一行為。按刑法業於九十四年
    二月二日修正公布，並自九十五年七月一日施行，被告於行
    為後，新修正刑法業已施行。而行為後法律有變更者，適用
    行為時之法律。但行為後之法律有利於行為人者，適用最有
    利於行為人之法律，新修正刑法第二條第一項定有明文。查
    被告為本件犯罪行為時之刑法第四十一條第一項前段規定：
    「犯最重本刑為五年以下有期徒刑以下之刑之罪，而受六個
    月以下有期徒刑或拘役之宣告，因身體、教育、職業、家庭
    之關係或其他正當事由，執行顯有困難者，得以一元以上三
    元以下折算一日，易科罰金。」，又被告行為時之易科罰金
    折算標準，修正前罰金罰鍰提高標準條例第二條前段（現已
    刪除）規定，就其原定數額提高為一百倍折算一日，則本件
    被告行為時之易科罰金折算標準，應以銀元三百元折算一日
    ，經折算為新臺幣後，應以新臺幣九百元折算一日。惟新修
    正之刑法第四十一條第一項前段則規定：「犯最重本刑為五
    年以下有期徒刑以下之刑之罪，而受六個月以下有期徒刑或
    拘役之宣告者，得以新臺幣一千元、二千元或三千元折算一
    日，易科罰金。」，比較修正前後之易科罰金折算標準，以
    九十五年七月一日修正公布施行前之規定，較有利於被告。
    爰審酌被告犯罪之動機、目的、手段、其品行及智識程度、
    所造成之損害尚非重大、及其猶卸飾責任，未具悔意等一切
    情狀，量處如主文所示之刑，並依修正前刑法第四十一條第
    一項前段之規定，諭知易科罰金之折算標準。
據上論斷，應依刑事訴訟法第二百九十九條第一項前段，刑法第
二條第一項、第三百二十三條、第三百二十一條第一項第三款、
修正前刑法第四十一條第一項前段，修正前罰金罰鍰提高標準條
例第二條，判決如主文。
本案經檢察官李芳瑜到庭執行職務。
中　　華　　民　　國　　96 　　年　　5　　月　　17　　日
                  刑事第八庭  審判長法　官  林慧英
                                    法　官  賴恭利
                                    法　官  簡源希
上為正本係照原本作成
如不服本判決，應於送達後十日內向本院提出上訴狀（須附繕本
），上訴於臺灣高等法院臺中分院。
                                    書記官  張雅慧
中　　華　　民　　國　　96 　　年　　5　　月　　17　　日
附錄論罪科刑法條：
刑法第三百二十一條第一項
　犯竊盜罪而有下列情形之一者，處六月以上五年以下有期徒刑
  ：
　三  攜帶兇器而犯之者。
刑法第三百二十三條
  電能、熱能及其他能量，關於本章之罪，以動產論。
